【裁判字號】    99,訴,287
【裁判日期】    991223
【裁判案由】    違反槍砲彈藥刀械管制條例
【裁判全文】
臺灣士林地方法院刑事判決               99年度訴字第287號
公  訴  人  臺灣士林地方法院檢察署檢察官
被      告  陳智威
選任辯護人  葉鞠萱律師
上列被告因違反槍砲彈藥刀械管制條例案件，經檢察官提起公訴
（99年度偵字第11025 號），本院判決如下：
    主  文
陳智威未經許可寄藏手槍，累犯，處有期徒刑貳年柒月，併科罰
金新臺幣壹拾萬元，罰金如易服勞役，以新臺幣仟元折算壹日
。扣案如附表「沒收數量」欄所示槍彈，沒收之。
    事  實
一、陳智威（綽號「小隻」）前因詐欺案件，經臺灣高雄地方法
    院判處有期徒刑3 月確定，於民國99年6 月22日易科罰金執
    行完畢。又因詐欺案件，經同法院以98年度易字第1433號判
    決判處有期徒刑2 年，嗣於99年7 月5 日撤回上訴而告確定
    （迄未執行）。
二、陳智威明知手槍及子彈，係槍砲彈藥刀械管制條例所明文列
    管之物品，未經許可不得持有、寄藏，竟於99年8 月24日前
    一週某日，在臺中市○○區○○路301 號前，經某不詳年籍
    姓名之成年男性友人交付而受託藏放如附表所示槍彈，並將
    槍彈藏置在不知情之女友丁詠嘉所有並停放該處之車號182-
    HHV 號重型機車置物箱內，以此方式非法寄藏如附表所示槍
    彈。嗣警方因另案詐欺於99年8 月24日上午10時15分許（起
    訴書誤載為下午3 時45分許），前往臺中市南屯區○○○街
    319 號611 號房拘提許晟達時，陳智威亦在現場，並於當日
    下午2 時許接受警方訊問主動自首上情，並帶同警方前往上
    址機車停放處查扣如附表所示槍彈，而悉上情。
三、案經臺中市警察局第三分局報告臺灣士林地方法院檢察署檢
    察官偵查起訴。
    理  由
一、按被告以外之人於審判外之言詞或書面陳述，除法律有規定
    者外，不得作為證據，刑事訴訟法第159 條第1 項固有明文
    。惟被告以外之人於審判外之陳述，經當事人於審判程序同
    意作為證據，法院審酌該言詞陳述或書面陳述作成時之情況
    ，認為適當者，亦得為證據；當事人、代理人或辯護人於法
    院調查證據時，知有上開刑事訴訟法第159 條第1 項不得為
    證據之情形，而未於言詞辯論終結前聲明異議者，視為有前
    項之同意，刑事訴訟法第159 條之5 亦有明文。本判決以下
    引用被告以外之人於審判外之陳述，經本院於審判程序提示
    予被告陳智威及其辯護人，並告以內容要旨，被告及其辯護
    人均表示無意見，且未聲明異議，本院審酌相關言詞陳述或
    書面陳述作成時之情況，認為適當，依前揭法條意旨，均得
    援為本案證據。又被告以外之人先前於司法警察機關調查中
    所為之審判外陳述，如與審判中之陳述相符者，逕採審判中
    陳述即可。本案被告及其辯護人雖爭執證人周志清警詢陳述
    之證據能力，然因證人周志清已於本院審理中到庭作證，且
    相關陳述與警詢內容並無不符，本院逕行採用其審理中證述
    而為本案證據。
二、訊據被告初於警詢、檢察官偵查及起訴送審之本院訊問程序
    中供承受友人熊海生付託而保管持有扣案槍彈，熊海生並聲
    稱槍彈係周志清所有，嗣改稱一開始不知道熊海生置放何物
    ，經熊海生告知後深感恐懼，遂將機車備份鑰匙交予熊海生
    ，並請熊海生自行取走，自此並未接近或使用該機車，足見
    其主觀上並無持有或寄藏槍彈犯意，客觀上亦無將槍彈置於
    自己實力支配下之狀態云云。惟查：
  (一)有關被告所稱受友人熊海生付託而保管持有扣案槍彈，熊海
    生並聲稱槍彈係周志清所有乙節，業經周志清到庭證述否認
    在卷，而案外人熊海生現因另案偽造文書未到案執行，經臺
    灣高雄地方法院檢察署通緝在案（卷附臺灣高等法院被告前
    案紀錄表參照），復經本院傳喚、拘提均未到庭，無從查明
    被告所述真實性，且此部分涉及案外人熊海生是否涉犯持有
    槍彈罪，自難僅憑被告片面陳述，逕依其所述而為事實認定
    。至被告雖聲請傳喚證人賴柏如用以證明扣案槍彈為周志清
    所有，然證人賴柏如前於警詢時指稱聽聞「小隻」說過周志
    清持有槍械（第11025 號偵查卷第97頁以下參照），嗣於本
    院審理中證稱其與被告同日為警查獲後，在警局拘留室聽被
    告自己提及持有兩把槍，被告要伊出面指證該兩把槍是周志
    清所有（本院卷第129 頁參照），足見賴柏如並未親自見聞
    周志清有無持有槍彈，而係為警查獲後始經由被告轉知，亦
    不能據以認定扣案槍彈係周志清所有。
  (二)被告雖辯稱一開始不知道熊海生置放何物，經熊海生告知後
    深感恐懼，遂將機車備份鑰匙交予熊海生，並請熊海生自行
    取走，然被告前於警詢、檢察官偵查乃至本院訊問程序中均
    未曾供述曾經交付備份鑰匙乙事，直至本院準備程序中才初
    次提及，其真實性已非無疑；況此部分因熊海生傳拘無著，
    且事涉熊海生是否犯持有槍彈之重罪，在缺乏其他積極證據
    下，亦無從認定扣案槍彈確為熊海生所交付，故依卷存證據
    僅能認定扣案槍彈係真實姓名年籍不詳之成年男子交付被告
    。
  (三)又扣案如附表所示槍枝經鑑定認均係制式手槍，擊發功能正
    常，可供擊發同口徑制式子彈使用，認均具殺傷力；扣案之
    送鑑子彈61顆，均係口徑9mm 制式子彈，採樣20顆試射，可
    擊發，認均具殺傷力，此有內政部警政署刑事警察局99年10
    月7 日刑鑑字第0990121865號鑑定書暨照片9 張存卷可憑。
    此外，復有查扣槍彈現場照片7 張、機車車籍資料1 紙可佐
    ，本案事證明確，被告未經許可，非法寄藏具有殺傷力之制
    式手槍及子彈之犯行，堪可認定，應依法論科。
三、論罪科刑
  (一)核被告所為，係犯槍砲彈藥刀械管制條例第7 條第4 項未經
    許可寄藏手槍、同法第12條第4 項未經許可寄藏子彈等罪。
    被告持有上開槍彈係受寄藏放之當然結果，不另就持有予以
    論罪。又被告寄藏後持有槍彈之行為，雖係自99年8 月24日
    前一週某日起，至同年月24日為警查獲止，然因此部分之犯
    罪，具有行為繼續之性質，為繼續犯，應論以單純一罪。被
    告以一寄藏行為，分別觸犯構成要件不相同之上述二罪名，
    為異種想像競合犯，應從一重之未經許可寄藏手槍罪處斷。
  (二)又槍砲彈藥刀械管制條例所稱寄藏與持有，均係將物置於自
    己實力支配之下，僅寄藏必先有他人之持有行為，而後始為
    之受「寄」代「藏」而已。故寄藏之受人委託代為保管，其
    保管之本身，亦屬持有。不過，此之持有係受寄託之當然結
    果，故法律上宜僅就寄藏行為為包括之評價，不再就持有行
    為予以論罪。而寄藏與持有之界限，應以持有即實力支配係
    為他人或為自己而占有管領為判別準據。公訴意旨雖認被告
    係非法持有上開槍彈，然被告於本院供稱「（他將槍彈放在
    你機車的目的？）他說他還要找地方藏，要我借他藏一下」
    （本院卷第148 頁參照），足見被告實際上係受託藏放槍彈
    ，自應論以寄藏槍彈罪，因起訴之基本社會事實同一，爰依
    法變更起訴法條。
  (三)被告前曾受如事實欄所載有期徒刑之執行，此有臺灣高等法
    院被告前案紀錄表附卷可考，其於有期徒刑之執行完畢後，
    5 年以內故意再犯本件有期徒刑以上之罪，為累犯，應加重
    其刑。
  (四)按刑法第62條規定，對於未發覺之罪自首而受裁判者，得減
    輕其刑。但有特別規定者，依其規定。又槍砲彈藥刀械管制
    條例第18條第1 項前段規定，犯本條例之罪自首，並報繳其
    持有之全部槍砲、彈藥、刀械者，減輕或免除其刑。按槍砲
    彈藥刀械管制條例既為刑法之特別法，該條例第18條第1 項
    前段規定，即為刑法第62條但書所示之特別規定，自應優先
    適用。有關被告供稱其主動供出持有槍彈，並帶同警方前往
    機車停放處，自願接受搜索而起獲扣案槍彈乙節，有訊問筆
    錄、自願受搜索同意書、搜索扣押筆錄、現場照片7 張在卷
    可參（99年度少連偵字第46號偵查卷第38頁背面、第39、41
    、48頁以下參照），並經員警賴耀宗到庭結證屬實（本院卷
    第134 頁以下參照），足見被告在員警發覺寄藏槍彈之犯罪
    前，確有自首並報繳槍彈之行為，應符合槍砲彈藥刀械管制
    條例第18條第1 項前段之規定，應依法減輕其刑，並先加重
    而後減輕之。
  (五)再槍砲彈藥刀械管制條例第18條第4 項減輕其刑之規定，其
    立法本旨在鼓勵犯上開條例之罪者自白，如依其自白進而查
    獲該槍彈、刀械之來源供給者及所持有之槍彈、刀械去向，
    或因而防止重大危害治安事件之發生時，既能及早破獲相關
    之犯罪集團，並免該槍彈、刀械續遭持為犯罪所用，足以消
    彌犯罪於未然，自有減輕或免除其刑，以啟自新之必要，故
    犯該條例之罪者，雖於偵查或審判中自白，若並未因而查獲
    該槍砲、彈藥、刀械之來源及去向，即與上開規定應減輕或
    免除其刑之要件不合（最高法院95年度台上字第6934號判決
    意旨參照）。本案被告雖於偵查及審判中均曾自白寄藏槍彈
    犯行，且一再指稱扣案槍彈係周志清所有，並由熊海生託其
    保管，然就槍彈來源部分，因證人周志清否認扣案槍彈為其
    所有，案外人熊海生復經傳喚、拘提均未到案，並未因而查
    獲或因而防止重大危害治安事件之發生，自無槍砲彈藥刀械
    管制條例第18條第4 項規定之適用。
  (六)本院審酌被告明知持有、寄藏槍彈對於社會治安之危害甚鉅
    ，竟仍受託藏放，法治觀念明顯偏差，惟慮其並無持用上開
    槍彈另犯其他罪行，併其智識程度、藏放槍彈數量、犯後坦
    承客觀持有槍彈之事實、態度尚稱良好等一切情狀，量處如
    主文所示之刑，併就罰金部分諭知易服勞役之折算標準。
  (七)扣案如附表所示之槍彈，經鑑定具有殺傷力，均為違禁物，
    自應依法宣告沒收之（沒收數量詳如附表所載，其中業經試
    射鑑定之子彈，因已非違禁物，無庸宣告沒收）。
四、至被告聲請將扣案槍彈及外包裝送請鑑定有無被告指紋乙節
    ，因扣案槍彈及手提包於查獲第一時間並未鑑驗指紋，且先
    後進行殺傷力及另案彈道比對，可預期經多人觸碰而有遭污
    染之虞，況被告亦坦承在知情下保管槍彈，本院認此部分並
    無調查必要，附此敘明。
據上論斷，應依刑事訴訟法第299 條第1 項前段、第300 條，槍
砲彈藥刀械管制條例第7 條第4 項、第12條第4 項、第18條第1
項前段，刑法第11條前段、第55條、第47條第1 項、第42條第3
項、第38條第1 項第1 款，判決如主文。
本案經檢察官朱學瑛到庭執行職務。
中    華    民    國    99    年    12    月    23    日
                  刑事第三庭審判長法  官    黃潔茹
                                  法  官    劉育琳
                                  法  官    楊皓清
以上正本證明與原本無異。
如不服本判決應於收受判決後10日內向本院提出上訴書狀，並應
敘述具體理由：其未敘述上訴理由者，應於上訴期間屆滿後20日
向向本院補提理由書（均須按他造當事人之人數附繕本）「切勿
逕送上級法院」。
                                  書記官   朱俶伶
中    華    民    國    99    年    12    月    23    日
附錄論罪法條：
槍砲彈藥刀械管制條例第7條第4項
未經許可，持有、寄藏或意圖販賣而陳列第 1 項所列槍砲、彈
藥者，處 5 年以上有期徒刑，併科新臺幣 1 千萬元以下罰金。
槍砲彈藥刀械管制條例第12條第4項
未經許可，持有、寄藏或意圖販賣而陳列子彈者，處 5 年以下
有期徒刑，併科新台幣 300 萬元以下罰金。
附表：
  ┌──┬────────┬───────┬───────┐
  │編號│    槍彈種類    │   扣案數量   │   沒收數量   │
  ├──┼────────┼───────┼───────┤
  │ 1  │義大利BERETTA 廠│1 支（含彈匣2 │1 支（含彈匣2 │
  │    │92DS型口徑9mm 制│個）          │個）          │
  │    │式半自動手槍（槍│              │              │
  │    │枝制編號00000000│              │              │
  │    │66 )            │              │              │
  ├──┼────────┼───────┼───────┤
  │ 2  │美國            │1 支（含彈匣2 │1 支（含彈匣2 │
  │    │SMIITH&WESSON 廠│個）          │個）          │
  │    │6906型口徑9mm 制│              │              │
  │    │式半自動手槍（槍│              │              │
  │    │枝管制編號      │              │              │
  │    │0000000000 ）   │              │              │
  ├──┼────────┼───────┼───────┤
  │ 3  │口徑9mm制式子彈 │61顆          │41顆（採樣20顆│
  │    │                │              │試射）        │
  └──┴────────┴───────┴───────┘


司法院資訊處製作；財團法人民間司法改革基金會備份。
